【裁判字號】    99,上易,2070
【裁判日期】    991111
【裁判案由】    竊盜
【裁判全文】
臺灣高等法院刑事判決                99年度上易字第2070號
上  訴  人  臺灣宜蘭地方法院檢察署檢察官
被      告  乙○○
被      告  丁○○
上列上訴人因被告竊盜案件，不服臺灣宜蘭地方法院99年度易字
第121號，中華民國99年8月5日第一審判決（起訴案號：臺灣宜
蘭地方法院檢察署98年度偵字第4095號、98年度偵緝字第297號
），提起上訴，本院判決如下：
    主  文
原判決關於丁○○加重竊盜判決無罪部分撤銷。
丁○○犯如附表所示之罪，均累犯，各量處如附表所示之宣告刑
。應執行有期徒刑壹年。
其餘上訴駁回。
    事  實
一、丁○○前於民國（下同）96年間因竊盜罪，經臺灣宜蘭地方
    法院判處有期徒刑1年，嗣經減為有期徒刑6月確定，於96年
    11月30日易科罰金執行完畢。其猶不知悔改，竟與乙○○基
    於意圖為自己不法所有之犯意聯絡，先後於如附表所示之時
    地，以如附表所示之方式，竊取被害人王俊、丙○○所管
    領之電纜線各1批。嗣於98年9月28日13時30分許，經警持拘
    票至宜蘭縣礁溪鄉○○路○段28號中油加油站前拘提乙○○
    到案，嗣經乙○○供述與丁○○共同竊取本件電纜線之情，
    始循線查知上情。
二、案經宜蘭縣政府警察局報請臺灣宜蘭地方法院檢察署檢察官
    偵查起訴。
    理  由
壹、程序部分：
    按被告以外之人於審判外之言詞或書面陳述，除法律有規定
    者外，不得作為證據；又被告以外之人於審判外之陳述，雖
    不符合同法第159條之1至第159條之4之規定，但經當事人於
    審判程序同意作為證據，法院審酌該言詞陳述或書面陳述作
    成時之情況，認為適當者，亦得為證據；又當事人、代理人
    或辯護人於法院調查證據時，知有第159條第1項不得為證據
    之情形，而未於言詞辯論終結前聲明異議者，視為有前項之
    同意，刑事訴訟法第159條第1項及第159條之5分別定有明文
    。查本判決下列所引用之各項證據方法之證據能力，檢察官
    、被告乙○○、丁○○於本院準備程序均同意有證據能力（
    見本院99年10月11日準備程序筆錄第3頁至第7頁），且迄至
    言詞辯論終結前亦未再聲明異議，本院審酌該等言詞陳述及
    書面陳述作成時之情況，並無不宜作為證據之情事，依刑事
    訴訟法第159條之5之規定，自得作為證據，合先敘明。
貳、有罪部分（撤銷改判部分）：
一、訊據被告丁○○矢口否認有何本件竊盜犯行，辯稱：伊記得
    僅與乙○○共同竊取電纜線部分，只有礁溪及烏石港二件而
    已，本件上訴人上訴部分伊沒有做云云。經查，被告丁○○
    確於如附表所示時地，以如附表所示之方式與被告乙○○共
    同竊取被害人甲○○、丙○○所管領之電纜線等情，業據共
    同被告乙○○迭於警訊、偵查及原審審理中供述及結證屬實
    （見宜蘭縣政府警察局礁溪分局刑案偵查卷宗第3頁、98 年
    度偵字第409 5號偵查卷第8至9頁、原審卷第10至11頁），
    並據被害人長青墅大廈主任委員甲○○、遠傳電信公司人員
    丙○○於警訊中分別證述在卷，訊以被告丁○○於偵查中亦
    供承上情，此亦有被告丁○○之98年11月20日訊問筆錄在卷
    可憑（見98年度偵緝字第297號卷第10─11頁），是以參酌
    被告丁○○於偵查中之自白並非出於不正方法之供述，且共
    同正犯被告乙○○於審理中之證述，亦賦予被告丁○○對質
    詰問之權利，被告丁○○之前揭自白，核與被告乙○○所證
    內容相符，則其上開自白自堪採信，嗣後其翻異前供，應係
    事後卸責之詞，自不足採信，從而被告丁○○本件之共同加
    重竊盜犯行，堪以認定。
二、核被告丁○○所為，係犯刑法第321條第1項第1款、第3款之
    共同攜帶兇器於夜間侵入住宅竊盜罪、同條項第3款之共同
    攜帶兇器竊盜罪。又被告丁○○與乙○○彼此間有犯意聯絡
    及行為分擔，為共同正犯。又被告丁○○所犯前開二罪，犯
    意個別，行為互異，應予分論併罰。被告丁○○前於96年間
    因竊盜罪，經臺灣宜蘭地方法院判處有期徒刑1年，嗣經減
    為有期徒刑6月確定，於96年11月30日易科罰金執行完畢，
    有卷附臺灣高等法院被告前案紀錄表可按，其受有期徒刑之
    執行完畢，5年內再犯法定刑有期徒刑以上之本罪，俱為累
    犯，均應依法加重其刑。
三、原審未查，逕認被告丁○○本案竊盜犯行僅同案被告乙○○
    之個人自白，欠缺其他補強證據而為被告丁○○為無罪之諭
    知，顯有違誤，是以檢察官據此上訴，請求就被告丁○○本
    件共同加重竊盜犯行改判有罪，為有理由，自應由本院將原
    判決該部分撤銷改判。爰審酌被告丁○○與被告乙○○正值
    壯年，竟不思正途獲取報酬，多次竊取他人財物，依渠等犯
    罪之動機、目的、手段、犯罪所生之損害，及犯罪後猶卸詞
    狡辯，態度不佳等一切情狀，量處如附表所示之宣告刑，並
    定其應執行刑，以示懲儆。又共犯被告乙○○於98年9月28
    日查獲時，雖經警於其所駕駛之車號JEX-1652號自用小客車
    後行李箱查獲油壓剪、麻繩、拔釘器等用以行竊之工具，此
    有扣押物品目錄表乙份附卷為證，惟訊以被告乙○○迭於警
    訊、偵查中供稱：與被告丁○○共同竊取時，是丁○○用他
    的油壓剪剪斷電線之後，二人徒手把電線拉出等語，是以上
    開之扣案物品並非屬被告乙○○、丁○○共同供本件竊盜所
    用之物，復未經扣案，故為免未來執行之困難，爰不諭知宣
    告沒收之，附此敘明。
參、無罪部分（駁回上訴部分）
一、公訴意旨認被告乙○○於98年6月30日至同年7月30日間某日
    時，在宜蘭縣礁溪鄉○○路53巷3號倉庫內，竊取被害人吳
    俊南所有之原懸掛車牌號碼U3-1249號自用小客車，因認被
    告乙○○涉犯刑法第320條第1項之竊盜罪嫌。
二、按犯罪事實應依證據認定之，無證據不得認定犯罪事實；另
    不能證明被告犯罪者，應諭知無罪之判決，刑事訴訟法第15
    4條第2項、第301條第1項分別定有明文。又刑事訴訟法上認
    定犯罪事實所憑之證據，雖不以直接證據為限，間接證據亦
    包括在內，然而無論直接證據或間接證據，其為訴訟上之證
    明，須於通常一般之人均不致有所懷疑，而得確信其為真實
    之程度者，始得據為有罪之認定，惟採用間接證據時，必其
    所成立之證據，在直接關係上，雖僅足以證明他項事實，而
    採此他項事實，本於推理之作用，足以證明待證事項者，方
    為合法，若係憑空之推想，則尚非間接證據，且如未發現相
    當證據，或證據不足以證明，自不能以推測或擬制之方法，
    以為裁判之基礎，最高法院分別著有76年台上字第4986號、
    32年上字第67號、40年台上字第86號判例可資參照。
三、公訴人認被告乙○○涉有前揭罪嫌，無非係以被害人吳俊南
    於警訊中證述其上開車輛遭竊之事實，及被告丁○○於警、
    偵訊中證稱該自用小客車係被告乙○○所交付等語為主要論
    據。訊據被告乙○○迭於警訊、偵審中均堅決否認有何此部
    分竊盜犯行，辯稱：該吉普車並非伊所竊取，依丁○○所述
    ，係因伊與綽號「仙草」之人有過節，因此「仙草」叫丁○○誣指伊竊車等語。
四、經查：
(一)、車號U3-1249號吉普車係被害人吳俊南所有，於98年7月30日
    7時許，在宜蘭縣礁溪鄉○○村○○路53巷3號前失竊等情，
    業據被害人吳俊南於警訊中供述在卷，並有贓物認領保管單
    乙份附卷可憑，是以上開車輛確為他人失竊之盜贓物無誤。
(二)、再就上開車輛失竊後為警尋獲之經過，係同案被告丁○○於
    98年8月25日向宜蘭縣政府警察局礁溪分局供自首其所涉另
    案之竊盜案件（業經原審判決在案），一併向警員供述被告
    乙○○涉嫌本件竊盜犯行等情，有同案被告丁○○於警訊中
    供述在卷（見宜蘭縣政府警察局礁溪分局刑案偵查卷宗第9
    頁），其後於偵查及原審準備程序中仍為上開車輛係被告乙○○所竊取之供述，惟觀之其歷次之供述，其於警訊中先供
    稱：我於98年8月初左右，曾向友人乙○○借取1部自小貨車
    (U3-1249)要去找朋友，之後要將該車還給乙○○時，他卻
    跟我說該部自小貨車是贓車，叫我處理掉，事後因為我怕出
    事，所以才聽他的話，將該車開去丟掉，．．，該車於98年
    8月初左右，在宜蘭縣頭城海水浴場附近，乙○○將該部贓
    車借給我使用，當時他沒跟我說那是贓車，是因為我沒有車
    ，所以向他借車，待我開車回來還他時，他才跟我說是贓車
    ，『我大約使用該車約4-5小時就要還給他，我將該部贓車
    棄置於宜蘭縣烏石港停車場旁防波堤上，就是回來要還車給
    他時(大約是下午5點多)，就將該車開到該處棄置』，棄置
    時只有我一個人將該部車開去棄置，我棄置後就走路到烏石
    港旁省道後，叫朋友來載我回去云云（見同前刑案偵查卷第
    9 至10頁），於偵查中則供稱：乙○○所稱與我在98年8月9
    日凌晨2時許，宜蘭縣頭城鎮烏石港區內駕駛車牌號碼U3-12
    49號吉普車竊取電纜線1批之事為實在，『該吉普車係當天
    我們要去烏石港偷電纜線時，乙○○開來的』，他跟我說該
    台吉普車是他偷牽的，我沒有和他一起去偷，我於98年8月3
    日，在宜蘭縣頭城鎮外澳沙灘附近的海水浴場向他借這台吉
    普車，他當時沒有跟我說這台車如何來，我是被開罰單時，
    警察查詢車籍資料時，跟我說車牌號碼資料跟車籍資料對不
    起來，我覺得怪怪的，後來我回去問乙○○，才知道這台車
    是乙○○偷牽的云云（見98年度偵緝字第297號卷第10至11
    頁），於原審準備程序中復供稱：我是跟乙○○借的，他說
    這輛車儘量不要被攔檢到，我那天開不到五百公尺就被警察
    攔檢開單，我被開單後車牌被警察拆下來，我就把車還給乙○○並跟他說，這台車不乾淨，差點害我被認為偷車，乙○○就叫我把車子處理掉，我就把車在停車場就不管了云云（
    見原審卷第37頁），是依同案被告丁○○上開供述可知，苟
    上開車輛確係被告乙○○於98年8月初所交付，且事後於歸
    還車輛時被告乙○○始告知該車為渠所竊取云云，惟依其於
    警訊及原審審理中所供於借車當日還車時，即因被告乙○○
    告知該車係贓車，並依乙○○指示將該車開走棄置，則該車
    既遭被告丁○○棄置他處，則被告乙○○又如何能於事後之
    98年8月9日再駕駛該車與被告丁○○會合，而共同至烏石港
    偷竊電纜線？前後所供顯然矛盾，則其前開供述上開失竊之
    小貨車為被告乙○○所竊取，是否屬實，顯然有疑；再者，
    被告丁○○嗣又於原審審理中改稱：U3-1249號吉普車當初
    是從竹安的沙灘上，就是1個叫「仙草」的人交給我的，他
    們是用毒品的時候在一起的，向「仙草」借這部車時，我跟
    莊偉榮在一起，當天就把車子開到員山，回來的路上就被警
    察攔到，警察說這部車掛著其他的車牌，後來我開回去把車
    丟在烏石港，我帶警察去找這部車，因為「仙草」要我去咬
    乙○○出來，當初是因為乙○○跟莊偉榮有去打「仙草」，
    所以「仙草」要我去咬乙○○出來等語（參見原審卷第29頁
    ），則其對於前開車輛之來源，先後供述不一，是以自難憑
    其先後不一，且又矛盾之供述，而認被告丁○○指訴被告乙○○前開竊盜犯行之事實為真；另證人即被告丁○○之妻舅
    莊偉榮於原審審理中雖到庭證稱：在九十八年底看過那台車
    ，那台車停在什麼沙灘，是在宜蘭我姊夫帶我去的，借他車
    的人是誰我不認識；當時我姐夫跟他借車時，我沒有在他們
    旁邊，他們的距離離我有二、三公尺遠，我姐夫是背對我，
    我有看到他朋友的臉，但是我沒有聽到我姐夫怎麼叫他，他
    沒有帶眼鏡，長得也不像在場的被告乙○○等語（見原審卷
    第75至76頁），附合被告丁○○於原審所供該車之交付者係
    另有其人，而非被告乙○○云云，然依卷附之被告丁○○，
    確有於98年8月3日下午3時許，因上開車輛另行懸掛RU-7930
    號車牌，行經宜蘭市○○路與三清路口為警攔停，嗣遭警以
    該車輛車牌業經報停仍行駛道路及使用他車車牌為由製單舉
    發，此有宜蘭縣警察局宜警交字第Q00000000、Q00000000號
    舉發違反道路交通管理事件通知單影本2紙附卷可佐(見98年
    度偵字第4095號卷第58頁)，而對於上開車輛所懸掛之RU-79
    30號車牌，訊以被告丁○○於警訊中則供稱：上述與乙○○
    駕車至烏石港竊取電纜線之該車車輛牌號，事後於98 年8月
    中旬(確實時間我忘記)，我才得知是我小舅子(莊偉榮)他在
    宜蘭竊取之情，則對於上開車輛，甚至其車上所曾經懸掛之
    他車車牌來源，除被告丁○○本身因係使用該贓車之使用人
    ，與本案具有重大之利害關係外，依其所供，本件失竊車輛
    相關之涉嫌人員非僅止於被告乙○○一人，尚及於其妻舅，
    則被告丁○○前開所指或非無迴護、推卸己責之可能，訊以
    被告乙○○迭於警訊、偵審中則均否認竊取該車輛，是以本
    件除被告丁○○前開不一致且矛盾之瑕疵供述外，並無其他
    積極證據足以佐證被告乙○○確有為本件竊盜犯行，自不得
    僅以同案被告丁○○前開有瑕疵之單一供述，而認被告乙○○即有本件竊盜犯行，是本件尚無從使得一般人均不致有所
    懷疑而確信其為真實，則被告乙○○此部分竊盜犯行，自屬
    不能證明。
五、原審就此部分以不能證明被告乙○○犯罪，而為無罪之判決
    ，核無不合。檢察官上訴意旨仍執陳詞，而指摘原審無罪判
    決不當，惟其亦未提出進一步之說理及積極證據，以證被告
    乙○○確有本件竊盜犯行，是以上訴人此部分之上訴，實難
    認有所憑據，其上訴為無理由，自應予駁回。
據上論斷，應依刑事訴訟法第368 條、第369 條第1 項前段、第
364條、第299條第1項前段、刑法第28條、第321條第1項第1款、
第3款、第47條第1項、第51條第5款，判決如主文。
本案經檢察官曾俊哲到庭執行職務
中    華    民    國    99    年    11   月    11   日
            刑事第二十三庭審判長法  官  童有德
                                法  官  陳祐治
                                法  官  徐蘭萍
以上正本證明與原本無異。
不得上訴。
                                書記官  林月蓉
中    華    民    國    99    年    11   月    11   日
附表
┌──┬────┬────┬───┬───┬───────┬─────┬──────┐
│編號│犯罪時間│犯罪地點│行為人│被害人│犯罪方法與竊得│ 所犯法條 │   宣告刑   │
│    │        │        │      │      │財物          │          │            │
│    │        │        │      │      │              │          │            │
├──┼────┼────┼───┼───┼───────┼─────┼──────┤
│一  │98年6月 │宜蘭縣礁│乙○○│甲○○│由丁○○持客觀│刑法第321 │丁○○共同犯│
│    │中旬某日│溪鄉和平│丁○○│      │上對人之生命、│條第1項第1│攜帶兇器於夜│
│    │凌晨12時│路85號「│      │      │身體構成威脅之│款、第3款 │間侵入住宅竊│
│    │許至同日│長青墅大│      │      │油壓剪剪斷電纜│          │盜罪，處有期│
│    │凌晨2時 │廈」地下│      │      │線後，二人共同│          │徒刑捌月。  │
│    │許間    │室1樓   │      │      │將電線拉出，而│          │            │
│    │        │        │      │      │共同竊取電纜線│          │            │
│    │        │        │      │      │1批。         │          │            │
├──┼────┼────┼───┼───┼───────┼─────┼──────┤
│二  │98年7月 │宜蘭縣壯│乙○○│丙○○│由丁○○持客觀│刑法第321 │丁○○共同犯│
│    │下旬某日│圍鄉壯濱│丁○○│      │上對人之生命、│條第1項第3│攜帶兇器竊盜│
│    │凌晨12時│路1段183│      │      │身體構成威脅之│款        │罪，處有期徒│
│    │許至同日│號遠傳電│      │      │油壓剪剪斷電纜│          │刑捌月。    │
│    │凌晨1時 │信公司基│      │      │線後，二人共同│          │            │
│    │30 分許 │地台    │      │      │將電線拉出，而│          │            │
│    │間      │        │      │      │共同竊取電纜線│          │            │
│    │        │        │      │      │1批。         │          │            │
└──┴────┴────┴───┴───┴───────┴─────┴──────┘
附錄本案論罪科刑法條：
刑法第321條第1項第1款、第3款
（加重竊盜罪）
犯竊盜罪而有左列情形之一者，處6月以上、5年以下有期徒刑：
一、於夜間侵入住宅或有人居住之建築物、船艦或隱匿其內而犯
    之者。
三、攜帶兇器而犯之者。

司法院資訊處製作；財團法人民間司法改革基金會備份。
